臺灣花蓮地方法院刑事判決
110年度訴字第183號
公  訴  人  臺灣花蓮地方檢察署檢察官
被      告  簡廷澔


選任辯護人  吳秋樵律師
上列被告因違反毒品危害防制條例案件，經檢察官提起公訴（11
0年度偵字第3929號），本院判決如下：
    主    文
簡廷澔犯販賣第三級毒品罪，共參罪，各處如附表所示之刑及沒
收。應執行有期徒刑參年拾月；沒收部分併執行之。
    犯罪事實
一、簡廷澔意圖營利，基於販賣第三級毒品之犯意，分別如附表
    「交易過程」欄所載之經過，販賣含有第三級毒品4-甲基甲
    基卡西酮之咖啡包予吳奕閔。
二、案經花蓮縣警察局移送臺灣花蓮地方檢察署檢察官偵查起訴
    。
    理  由
壹、證據能力
一、本判決所引用被告簡廷澔以外之人於審判外之言詞或書面陳
    述，當事人、辯護人均同意作為證據，亦未於言詞辯論終結
    前聲明異議，本院審酌前開證據作成或取得狀況，均無非法
    或不當取證之情事，亦無顯不可信情況，故認為適當而均得
    作為證據。是前開證據，依刑事訴訟法第159條之5規定，均
    具有證據能力。
二、其餘認定本案犯罪事實之非供述證據，查無違反法定程序取
    得之情形，依刑事訴訟法第158條之4規定，亦具證據能力。
貳、實體事項
一、上揭犯罪事實，業經被告偵訊、本院準備程序及審理時均坦
    承不諱，核與證人吳奕閔於警詢、偵訊之證述大致相符，並
    有「微信」對話紀錄截圖、本院110年度聲搜字第173號搜索
    票、花蓮縣警察局搜索扣押筆錄、扣押物品目錄表、扣押物
    品收據附卷可佐。又販賣毒品行為，須行為人主觀上有營利
    意圖，至於實際上是否已經獲利，則非所問；販賣毒品本無
    一定價格，各次買賣之價格，當亦各有差異，隨供需雙方之
    資力、關係之深淺、需求之數量、貨源之充裕與否、販賣者
    對於資金之需求如何及殷切與否，以及政府查緝之態度，進
    而為各種不同之風險評估，而為機動性之調整，是其價格標
    準，自非一成不變，且販賣者從各種「價差」、「量差」或
    「純度」謀取差額作為利潤之方式，或有差異，然其圖利益
    之非法目的，則屬相同，並無二致。衡諸第三級毒品4-甲基
    甲基卡西酮量微價高，依一般社會通念以觀，販賣行為在通
    常情形下均係以牟利為其主要誘因及目的，況被告販賣之次
    數並非單一，殊無甘冒持有、交付毒品遭查獲之極大風險，
    平白無故為該等交易行為，自屬有利可圖，堪認被告可於上
    開販賣第三級毒品之犯行中獲取利潤無誤。綜上，被告之自
    白與事實相符，其販賣第三級毒品之各次犯行均堪認定，皆
    依法論科。
二、論罪科刑
  ㈠核被告所為，均係犯毒品危害防制條例第4條第3項之販賣第
    三級毒品罪。
  ㈡被告上揭所犯各罪間，犯意各別，行為互殊，應予分論併罰
    。被告於偵查及審判中均自白販賣第三級毒品，此有被告於
    偵訊、本院準備程序及審理之歷次筆錄在卷可查，均依毒品
    危害防制條例第17條第2項規定減輕其刑。
  ㈢又按毒品危害防制條例第17條第1 項規定，犯同條例第4 條
    至第8 條、第10條或第11條之罪，供出毒品來源，因而查獲
    其他正犯或共犯者，減輕或免除其刑。經查，被告固於警詢
    ，供出毒品來源為「林○○」等語，惟經本院函詢臺灣花蓮地
    方檢察署、花蓮縣警察局，據覆略以：目前尚在偵查中，此
    有臺灣花蓮地方檢察署110年12月9日花檢和忠110偵3929字
    第1109021728號函、花蓮縣警察局110年12月6日花警刑字第
    1100057672號函、110年12月17日花警刑字第1100060178號
    函附卷可憑，是既在偵查中，則難認已因被告供出毒品來源
    ，而查獲其他正犯或共犯，且林○○業於111年1月15日死亡，
    應無法有後續偵查作為，故本案無毒品危害防制條例第17條
    第1項規定減輕或免除其刑之適用。
  ㈣按刑法第59條所謂「犯罪之情狀顯可憫恕」，係指裁判者審
    酌刑法第57條各款所列事項以及其他一切與犯罪有關之情狀
    之結果，認其犯罪顯可憫恕者而言。必於審酌一切之犯罪情
    狀，在客觀上顯然足以引起一般同情，認為縱予宣告法定最
    低刑度猶嫌過重者，始有其適用。此所謂法定最低度刑，固
    包括法定最低本刑；惟遇有其他法定減輕之事由者，則應係
    指適用其他法定減輕事由減輕其刑後之最低度刑而言。亦即
    ，倘被告別有法定減輕事由者，應先適用法定減輕事由減輕
    其刑後，猶認其犯罪之情狀顯可憫恕，即使科以該減輕後之
    最低度刑仍嫌過重者，始得適用刑法第59條規定酌量減輕其
    刑（最高法院100年度台上字第744號刑事判決意旨參照）。
    毒品危害防制條例之販賣第三級毒品罪之法定刑為7年以上
    有期徒刑，本院審酌被告於本案販賣毒品之次數雖僅有3次
    ，惟被告就犯罪事實之犯行依前述減輕其刑後，均尚無仍嫌
    過重之情，在客觀上尚無引起一般人憫恕同情之虞，自與刑
    法第59條規定之要件不合，要無減輕其刑之適用，辯護人請
    求依刑法第59條之規定酌減其刑，尚非可採。
  ㈤爰以行為人之責任為基礎，審酌被告無視於政府制定毒品危
    害防制條例，杜絕毒品犯罪之禁令，竟販賣第三級毒品藉以
    牟利，致毒品因其犯行而向外散布，使施用毒品者沉迷於毒
    癮而無法自拔，直接戕害國民身心健康，間接危害社會治安
    ，敗壞社會善良風氣，其實際之危害程度不小，所為實值非
    難，兼衡：
    1.被告提供毒品予證人吳奕閔係因販賣或換取FM2以助眠，
      助長藥物流通性之犯罪動機及目的；
    2.被告所為均係實行正犯，販賣毒品之對象、交易金額總計
      為新臺幣8,200元，並非仰賴販賣毒品維生亦未謀取暴利
      之犯罪手段及情節；
    3.依卷附被告之臺灣高等法院被告前案紀錄表的素行狀況；
    4.前述販毒行為所侵害之國民身心健康及影響社會治安等法
      益及所生之危害，其販賣毒品數量及預期利潤非鉅，顯非
      屬集團控制者或大、中盤毒梟，犯案情節相對較輕；
    5.被告於偵訊迄至本院審理時均坦認犯行，供出上游「林○○
      」供檢警調查，雖未實際查獲，仍有意協助查緝毒品，堪
      認其犯後態度良好；
    6.及其自陳高職肄業之教育程度，從事燒烤店，月收入仰賴
      漁獲而不固定，與父母兄弟同住之家庭經濟狀況；
    7.綜衡本案被告犯罪之動機、目的、手段、生活狀況、品行
      、智識程度、違反義務之程度、犯罪所生之危險或損害及
      犯罪後之態度等一切情狀，量處如主文所示之刑，並定其
      應執行之刑。
三、沒收
　㈠按供犯罪所用之物或犯罪所得，屬於犯罪行為人者，得沒收
    之，但有特別規定者，依其規定，並於全部或一部不能沒收
    或不宜執行沒收時，追徵其價額，刑法第38條第2項、第4項
    、第38條之1第1項、第3項分別定有明文。又犯毒品危害防
    制條例第4條至第9條之罪者，其供犯罪所用之物，不問屬於
    犯罪行為人與否，均沒收之，毒品危害防制條例第19條第1
    項亦定有明文。而毒品危害防制條例第19條係因應刑法施行
    法第10條之3施行後所為之修正，為刑法沒收之特別規定，
    因此關於犯毒品危害防制條例第4條之罪，其供犯罪所用之
    物之沒收，應優先適用毒品危害防制條例第19條規定，先予
    說明。經查，被告使用扣案之iPhone行動電話1支，連接網
    際網路，透過通訊軟體「微信」，作為聯絡如附表所示販賣
    第三級毒品之工具等情，業經被告於本院審理時供承明確，
    並有本院搜索票、花蓮縣警察局搜索扣押筆錄、扣押物品目
    錄表、收據附卷可稽，故關於附表販賣第三級毒品部分，應
    依毒品危害防制條例第19條第1項規定宣告沒收。
　㈡被告販賣第三級毒品實際收取之金錢，核屬被告之犯罪所得
    ，均未扣案，應依刑法第38條之1第1項前段、第3項規定，
    於各次販賣第三級毒品罪項下宣告沒收，並於全部或一部不
    能沒收或不宜執行沒收時，追徵其價額。
　㈢至其他搜索扣押之物，與本案被告販賣第三級毒品犯行無關
    ，均不予宣告沒收或追徵其價額。
據上論斷，應依刑事訴訟法第299 條第1 項前段，判決如主文。
本案經檢察官葉柏岳提起公訴，檢察官蕭百麟到庭執行職務。
中　　華　　民　　國　　111 　年　　2 　　月　　9 　　日
　　　　　　　　　刑事第五庭　    審判長法　官　粘柏富
　　　　　　　　　　　　　　　　　  　法　官　施孟弦
　　　　　　　　　　　　　　　　　  　法　官　邱韻如
以上正本證明與原本無異。
如不服本判決應於收受送達後20日內向本院提出上訴書狀，並應
敘述具體理由。其未敘述上訴理由者，應於上訴期間屆滿後20日
內向本院補提理由書(均須按他造當事人之人數附繕本)「切勿逕
送上級法院」。
辯護人依據刑事訴訟法第346條、公設辯護人條例第17條及律師
法第32 條第2項、第36條等規定之意旨，尚負有提供法律知識、
協助被告之義務（含得為被告之利益提起上訴，但不得與被告明
示之意思相反）。
因疫情而遲誤不變期間，得向法院聲請回復原狀。
中　　華　　民　　國　　111 　年　　2 　　月　　9 　　日
                                      書記官  呂姿穎

附錄本案論罪科刑法條：
【毒品危害防制條例第4條】
製造、運輸、販賣第一級毒品者，處死刑或無期徒刑；處無期徒
刑者，得併科新臺幣三千萬元以下罰金。
製造、運輸、販賣第二級毒品者，處無期徒刑或十年以上有期徒
刑，得併科新臺幣一千五百萬元以下罰金。
製造、運輸、販賣第三級毒品者，處七年以上有期徒刑，得併科
新臺幣一千萬元以下罰金。
製造、運輸、販賣第四級毒品者，處五年以上十二年以下有期徒
刑，得併科新臺幣五百萬元以下罰金。
製造、運輸、販賣專供製造或施用毒品之器具者，處一年以上七
年以下有期徒刑，得併科新臺幣一百五十萬元以下罰金。
前五項之未遂犯罰之。
【附表】
編號 交易對象 交易過程（含時間、地點、毒品數量及價金【新臺幣】） 主文（含主刑及沒收） 1 吳奕閔 於110年1月11日22時8分許，簡廷澔先以扣案之iPhone手機內通訊軟體「微信」與吳奕閔聯絡買賣含有第三級毒品4-甲基甲基卡西酮之咖啡包，簡廷澔旋即到吳奕閔位於花蓮縣花蓮市住處（地址詳卷），以等同3,000元之FM2為對價（經公訴檢察官當庭更正），販賣含有第三級毒品4-甲基甲基卡西酮之咖啡包4包予吳奕閔。 簡廷澔販賣第三級毒品，處有期徒刑參年捌月。扣案之iPhone手機壹支沒收。未扣案之犯罪所得等同新臺幣參仟元之FM2沒收之，如全部或一部不能沒收或不宜執行沒收時，追徵其價額。 2 吳奕閔 於110年1月27日4時6分許，簡廷澔先以扣案之iPhone手機內通訊軟體「微信」與吳奕閔聯絡買賣含有第三級毒品4-甲基甲基卡西酮之咖啡包，簡廷澔旋即到花蓮縣吉安鄉建國路二段「新時尚百貨廣場」，以1,200元之對價，販賣含有第三級毒品4-甲基甲基卡西酮之咖啡包3包予吳奕閔。 簡廷澔販賣第三級毒品，處有期徒刑參年柒月。扣案之iPhone手機壹支沒收。未扣案之犯罪所得新臺幣壹仟貳佰元沒收之，如全部或一部不能沒收或不宜執行沒收時，追徵其價額。 3 吳奕閔 於110年2月13日1時35分許，簡廷澔先以扣案之iPhone手機內通訊軟體「微信」與吳奕閔聯絡買賣含有第三級毒品4-甲基甲基卡西酮之咖啡包，簡廷澔旋即到花蓮縣花蓮市國聯五路「好樂迪KTV」，以4,000元之對價，販賣含有第三級毒品4-甲基甲基卡西酮之咖啡包10包予吳奕閔。 簡廷澔販賣第三級毒品，處有期徒刑參年玖月。扣案之iPhone手機壹支沒收。未扣案之犯罪所得新臺幣肆仟元沒收之，如全部或一部不能沒收或不宜執行沒收時，追徵其價額。